臺灣臺中地方法院刑事判決　　　　　　　　　　　　九十三年度中簡上字第九九號
　　上　訴　人
　　即　被　告　丙○○
右列上訴人即被告違反臺灣地區與大陸地區人民關係條例案件，不服本院臺中簡易庭
九十三年度中簡字第二三九號中華民國九十三年一月二十七日第一審簡易判決（聲請
案號：臺灣臺中地方法院檢察署九十二年度偵字第一六六七六號）提起上訴，本院管
轄之第二審合議庭判決如左：
    主  文
上訴駁回。
    事  實
一、丙○○係設於臺中縣大里市○○路二五一號「金來電卡拉ＯＫ店」負責人，明知
    不得僱用大陸地區人民在臺灣地區從事未經許可之工作，竟自民國九十二年五月
    間某日起，以每日薪資新臺幣（下同）三百元之代價，僱用自大陸地區以探親名
    義至臺灣地區之大陸女子郭琪、林碧芳及王壽蓮等三人，在該店從事未經許可之
    桌面服務、清潔、點歌、陪客人聊天、唱歌等工作，嗣於九十二年八月二十一日
    二十二時許，郭琪等上開大陸女子與男客人黃建和、吳春進、徐貴彬、林立正等
    人在店內唱歌、喝酒時，為警在上址當場查獲。
二、案經臺中縣警察局霧峰分局報請臺灣臺中地方法院檢察署檢察官偵查後聲請簡易
    判決處刑。
    理  由
一、訊據上訴人即被告丙○○（下稱被告）固供承其係上址卡拉０Ｋ店負責人，查獲
    時前揭大陸女子及男客均在場等情，惟矢口否認僱用大陸女子郭琪等人在其所經
    營之上址卡拉０Ｋ店內從事坐檯陪唱等工作之事實，辯稱：前揭大陸女子之前就
    有來過店內，渠等係與男客一起來店內消費之客人，且依店內營收情形所示，財
    務已趨困難，並無法再行聘僱上開大陸女子云云。經查，郭琪、林碧芳、王壽蓮
    等女子均係大陸地區人民一節，業據渠等於警、偵訊中供述明確，復為被告供承
    在卷，並有渠等年籍資料、國人入出境查詢表各一份等件在卷可參，是以渠等均
    係大陸地區人民無訛，合先敘明。次查，證人即當時任職於金來電卡拉ＯＫ店之
    服務人員甲○○於偵查中結證稱：「（問：大陸女子郭琪等三人何時起在店裡服
    務？）印象中四、五月就來了；（問：她們三人上班時間為何？）原則上我上班
    是晚上八點左右，我進去時就看見她們了，店裡服務生還有練練、佳佳及她們三
    人；（問：你的薪水？）領車馬費三百元，另外我們向客人收小費；（問：三位
    大陸女子平日工作項目？）與我一樣是服務生。桌面服務、清潔、點歌、陪唱；
    （問：警察臨檢當天是否你要三位女子去陪唱喝酒？）不是，我與她們認識是因
    為來公司上班大家同事才認識，我與她們不熟；（問：如何得知為大陸女子？）
    之前再店裡偶而就會提起是大陸女子，且她們的口音很明顯；（問：三位大陸女
    子是否丙○○僱用？）她們有在該店工作」等語（見偵卷第七四至七五頁訊問筆
    錄），並於本院審理中到庭結證稱：「（問：案發當時你在該卡拉ＯＫ店擔任何
    職務？）是的，擔任服務人員，我任職從九十一年間到九十二年十月間離職，案
    發時店裡面還有擔任ＤＪ兼會計的丁○○，及服務人員練練、佳佳及被查獲的三
    位大陸女子，該三位大陸女子也是受僱於店內的服務人員，與我一樣；（問：服
    務人員是否要陪客人聊天、唱歌？）有，客人會給小費。服務人員都是領車馬費
    ，一天三百元，這個就是薪水，半個月領一次。我和練練、佳佳及三位大陸女子
    都是領一天三百元的車馬費；（問：被查獲之三位大陸女子何時起在該卡拉ＯＫ
    店擔任服務人員？）九十二年四、五月間起就在該店擔任服務人員；（問：於金
    來電卡拉ＯＫ服務的小姐名稱？）服務小姐，我們都叫她們的花名，我的花名叫
    櫻儒；（問：金來電卡拉ＯＫ店廁所的對面是否有置物櫃提供給店裡的服務小姐
    放置物品？）有，一個服務人員有一個固定的置物櫃，每個小姐來還要預繳二百
    元，領置物櫃鑰匙壹支，離職時再繳回。置物櫃沒有提供給客人放置物品；（問
    ：你的置物櫃有無借給其他小姐使用？）沒有；（問：客人給的小費店方有無再
    向你們抽成？）沒有；（問：偵查中說三位女子的口音很明顯，是何意思？）很
    多客人說他們口音與臺灣人不同，聽起來就是大陸人；（問：會計兼ＤＪ的丁○○小姐從事的工作是否與你們相同？）不一樣，她不會去坐檯；（問：被警察查
    獲當天，你在第幾桌（提示偵卷第二十一頁現場圖）？）我在冰箱後面那桌，第
    七桌」等語（見本院九十三年五月六日審判筆錄），被告復供承其有僱用證人甲○○為該店服務人員之事實，且證人甲○○之受雇時間以九十二年度計已長達十
    月，並非臨時受雇，證人甲○○對於店內之服務成員自應知之甚稔，又證人甲○○僅係該店之服務人員並非現場負責人，被告亦自承證人甲○○並無僱用人員之
    權限（見被告出具之上訴狀第五頁），證人甲○○並無構詞誣陷被告以解其可能
    涉及本案刑責之必要，被告空言指摘證人甲○○於偵訊中所言係挾怨報復云云，
    不足採信，是依證人甲○○前後互核大致相符之上開證述觀之，被告確有以每日
    三百元之代價僱用包括證人甲○○在內之大陸女子郭琪、林碧芳、王壽蓮等人於
    上址店內擔任服務人員，參以證人即男客黃建和於警詢時證稱：其於九十二年八
    月二十一日二十一時許進入金來電卡拉０Ｋ店消費，其並不認識郭琪等大陸女子
    ，該三名大陸女子有時候跟他們一起唱歌，有時候一起喝酒聊天等語（見偵查卷
    第一六頁警詢筆錄），證人即男客吳春進於警詢時證稱：其約於九十二年八月二
    十一日二十一時三十分許與友人徐貴彬一同進入該店消費，並不認識郭琪等大陸
    女子等語（見偵查卷第一七頁警詢筆錄），證人即男客徐貴彬於警詢中證稱：其
    與友人吳春進一同進入該店消費，進入後有看見郭琪等三名大陸女子在店裡等語
    （見偵卷第一八頁警詢筆錄），證人即男客林立正於警詢中證稱：其與友人黃建
    和一同進入該店消費，進入後有看到郭琪等三名大陸女子在店內，其中一位大陸
    女子坐在其旁邊，並與其唱一首歌、一同喝酒等語（見偵查卷第一九頁警詢筆錄
    ），是則前開男客並未與郭琪等大陸女子一同前去該店消費，而係與友人一同進
    入後，始看到該三名大陸女子在店裡，其等並不認識該三名大陸女子，在店裡有
    時並有大陸女子與他們一同唱歌、喝酒，足認上開大陸女子確有與男客一同唱歌
    、喝酒之事實，證人黃建和、林立正嗣於偵訊中雖改稱不知情云云，然其等於警
    詢中所述大陸女子當時行止核與證人甲○○於偵審中證述大陸女子工作情節尚屬
    相符，應係可採，被告辯稱大陸女子係與男客一同前來店裡消費云云，委無足採
    ，大陸女子郭琪等人雖於偵訊時供稱：查獲當日是渠等相約一同至該店唱歌、聊
    天云云，然查，大陸女子王壽蓮於偵訊中供承其為警查獲時，當場自其攜帶之皮
    包內起出金來電卡拉ＯＫ店內第十五號置物櫃鑰匙一把等語（見偵查卷第四六頁
    偵訊筆錄），並有臨檢紀錄表一紙附卷可稽，大陸女子王壽蓮雖供稱該鑰匙係證
    人甲○○交予其置放其皮包於置物櫃用云云，然既欲將皮包置於置物櫃中，為何
    反將置物櫃之鑰匙收於其皮包內而隨身攜帶，卻未將皮包置於置物櫃中？苟大陸
    女子王壽蓮係與其餘大陸女子前去該店消費，實無將該店置物櫃鑰匙置於皮包內
    卻未使用置物櫃置放物品之理，該鑰匙應係如證人甲○○前開證稱由該店提供給
    店裡服務小姐放置個人物品之置物櫃之用，王壽蓮始將該鑰匙隨身攜帶，且大陸
    女子如經查獲未經許可在臺工作將可能遭到遣返大陸地區，其等於偵訊中所言容
    有迴護被告之虞，復不足為有利被告之認定，應認被告確有僱用郭琪等大陸女子
    於上址店內與男客一同唱歌等之事實。證人即被告妻子丁○○於本院審理中結證
    稱：警察臨檢時，伊與上開大陸女子有在場，伊不知道大陸女子當時做何事，亦
    不知道該三位大陸女子是否為店裡受僱員工，伊不懂本院訊問之「該三位不詳姓
    名女子有無陪客人唱歌、聊天？」等語（見本院九十三年五月六日審判筆錄），
    證人丁○○對於本案待證事項均稱不知情或稱不懂，且其與被告係夫妻關係，所
    為證述容有偏袒被告之虞，亦難以其前開證述為被告有利之認定。被告雖另辯稱
    依其店內營收狀況所示，該店經營困難並無法再行僱用上開大陸女子云云，並提
    出該店九十二年四月至八月之月報表及員工打卡紀錄等件為憑，惟查，前揭月報
    表及打卡紀錄係被告整理後自行提出，其形式證據力容有疑義，縱認為真正，被
    告並未提出經會計事務所或稅捐機關認可之相關憑證，僅憑該資料並無從證明該
    店營運狀態，退一步言之，縱以前開日報表及打卡紀錄為憑逕認該店經營困難，
    亦與被告有無僱用大陸女子之待證事實無重要關聯，蓋以被告於僱用當時並無法
    精確預見日後之經營狀況為何，縱使事後經營不善，對於上開認定之僱用事實亦
    不生影響；至被告為此另聲請傳訊真實姓名年籍不詳綽號「練練」、「佳佳」調
    查上情一節，既未具體陳明證人之姓名年籍資料，即無從傳訊，復因與待證事實
    無重要關聯，並無傳訊之必要，附此敘明。此外，並有現場照片三張及現場圖一
    份附卷可稽。綜上，被告辯稱其並未僱用大陸地區人民即上開大陸女子在其店內
    工作，渠等僅係前來消費之客人云云，顯係事後卸責之詞，不足採信，本件事證
    明確，被告犯行應堪認定。
二、核被告所為，係違反臺灣地區與大陸地區人民關係條例第十五條第四款不得僱用
    大陸地區人民在臺灣地區從事未經許可之工作之規定，應依同條例第八十三條第
    一項之規定予以處罰。被告於同一時、地僱用上開大陸女子在臺灣地區從事未經
    許可之工作，所侵害者為同一國家、社會法益（臺灣地區與大陸地區人民關係條
    例第一條參照），為實質上一罪，原審於理由中援引刑法第五十五條應係誤載，
    附此敘明。原審以被告罪證明確，同此事實認定，因而適用臺灣地區與大陸地區
    人民關係條例第十五條第四款（原審贅引第一項）、第八十三條第一項，刑法第
    十一條前段、第四十一條第一項前段，罰金罰鍰提高標準條例第二條之規定，量
    處有期徒刑三月，並諭知如易科罰金以三百元折算一日，其認事用法均無違誤，
    量刑亦屬妥適。被告上訴意旨辯稱其並未僱用上開大陸女子在其店內工作云云，
    請求撤銷改判，為無理由，應予駁回。
據上論斷，應依刑事訴訟法第四百五十五條之一第一項、第三項、第三百六十八條，
判決如主文。
本案經檢察官乙○到庭執行職務
中      華      民      國    九十三    年      五      月    二十八    日
                                臺灣臺中地方法院刑事第八庭
                                    審判長法  官   朱  光  國
                                          法  官   鍾  堯  航
                                          法  官   吳  崇  道
右正本證明與原本無異。
不得上訴。
                                          書記官
中      華      民      國    九十三    年      五      月    二十八    日
附錄本案參考法條
臺灣地區與大陸地區人民關係條例第十五條
左列行為不得為之：
一  使大陸地區人民非法進入臺灣地區。
二  招攬臺灣地區人民未經許可使之進入大陸地區。
三  使大陸地區人民在臺灣地區從事未經許可或與許可目的不符之活動。
四  僱用或留用大陸地區人民在臺灣地區從事未經許可或與許可範圍不符之工作。
五  居間介紹他人為前款之行為。
臺灣地區與大陸地區人民關係條例第八十三條第一項
違反第十五條第四款或第五款規定者，處二年以下有期徒刑、拘役或科或併科新台幣
三十萬元以下罰金。
